臺灣高雄地方法院刑事判決　　　　　　　　　　　　　九十年度交訴字第二二一號
　　公　訴　人　臺灣高雄地方法院檢察署檢察官
　　被　　　告　甲○○
　　選任辯護人　陳惠律師
右列被告因公共危險案件，經檢察官提起公訴（九十年度偵字第一九七七一號），本
院判決如左：
    主  文
甲○○駕駛動力交通工具肇事致人於傷而逃逸，處有期徒刑拾月，緩刑參年。
    事  實
一、甲○○於民國九十年九月二十四日下午十一時三十分許，騎乘車牌號碼ＸＱＣ－
    八八一號重型機車，沿不明方向行駛，行至高雄縣鳳山市○○○路媽祖港橋上時
    ，本應注意汽車駕駛人應注意車前狀況，隨時採取必要之安全措施，以避免危險
    之發生，而依當時情況，及其智識、能力均無不能注意之之情事，詎甲○○竟疏
    未注意車前狀況，不慎與牽腳踏車亦行經媽祖港橋上之乙○○相撞（行進方向亦
    不明），致乙○○倒地後受有頭部外傷併腦震盪、左眼眶挫傷等傷害（過失傷害
    部分未據告訴），甲○○於明知已肇事後，除下車將乙○○扶至路邊外，在未將
    乙○○送醫或為任何救護行為或留下姓名、住址及聯絡方式之情況下，旋即離去
    ，嗣因其所騎乘之車牌號碼為路人記下交與警方，始循線查獲。
二、案經高雄縣警察局鳳山分局報請臺灣高雄地方法院檢察署檢察官偵查起訴。
    理  由
一、訊據被告甲○○固對於在右揭時地因駕車不慎，而與被害人乙○○發生相撞，並
    離開現場等事實坦承不諱，惟否認有肇事逃逸之犯行，辯稱：係被害人逆向，伊
    沒有逃逸，有將被害人扶到旁邊，問她有沒有受傷，需不需要送醫，她說不用並
    叫伊先把腳踏車牽到旁邊，之後又問她要不要送醫，她說不用，伊才離開云云。
    經查：
    (1)本件被告與被害人之行車方向，被告自陳其係由五甲朋友家欲返家途中發生車
      禍，而被害人乙○○亦稱其係從五甲三路二百九十五巷欲往草衙方向（見本院
      九十一年一月四日訊問筆錄），是依被告與被害人所陳，其二位均係從鳳山往
      高雄方向行進。惟被告又稱：伊看到被害人之方向是逆向過來；左手、左腳有
      擦到地上受傷（見九十一年一月四日訊問筆錄、一月十五日勘驗筆錄）。而被
      害人亦稱伊係從正面被撞到，腳踏車的前輪被撞（見九十一年一月四日訊問筆
    錄）。另依被害人之診斷證明書，被害人之傷勢又有左眼眶挫傷。是依被告所
      述、被害人受撞擊位置及雙方受傷位置，被告與被害人之行車方向應係相反方
      向可明，但究係何人逆向，依警方於現場之蒐證照片所示，腳踏車因已遭被告
      移動至路邊，故不可為判斷之依據，而被害人所遺留於現場之拖鞋，依警方蒐
      證所拍攝之照片二張，又顯已遭移動，蓋二張照片所示之拖鞋位置顯不在同一
      位置，是亦無法依此判斷被害人之行進方向，又機車之受損部位除左前方有擦
      痕外，右前方亦有擦痕，有照片四張足憑，另道路交通事故調查表上所稱之肇
      事經過，依證人郭世雄到庭證稱：係被告說的行車方向（見本院九十一年一月
      四日訊問筆錄），是亦無法僅依此為判斷依據。故綜上事證，被告與被害人既
      應係正面相撞，惟二人卻均陳係順向行駛，則在無其他證據足以佐證被告與被
      害人之行進方向下，究係何人逆向行駛，即無法判明，先予敘明。
    (2)又本件被害人於遭撞後，人已不舒服，所以並不知何人肇事，另被告並未詢問
      其傷勢，且被害人亦未向其表明毋庸送醫等情，業據被害人乙○○於警訊時陳
      述甚詳（見九十年九月二十五日警訊筆錄），而被害人乙○○於本件事故發生
      後，受有頭部外傷併腦震盪、左眼眶挫傷等傷害，亦有驗傷診斷書足稽，再本
      件被害人於受傷後係由警方將其送醫，而在送醫前之狀況，依證人郭世雄即現
      場處理警員到庭證稱：「我到達現場看到被害人躺在靠近橋墩那邊，腳踏車在
      旁邊，現場還有兩位年輕人，他們提供撞人的車牌號碼給我們，我們先將被害
      人抬上救護車，因為被害人當時情況很嚴重。」（見本院九十一年一月四日訊
      問筆錄）是依此情況觀之，被害人於車禍發生後，人既已欲呈昏迷狀態，情況
      嚴重，後又由他人電請救護車將其送醫救治，並診斷出有頭部外傷併腦震盪之
      情況，焉有可能於被告下車將其扶至路旁，並詢問其是否欲送醫時，表明無庸
      送醫，再由他人電請救護車之理，況被告與被害人並不認識，且對於所受傷害
      部份亦未對被告提出告訴，是應無捏詞構陷被告肇事逃逸之理，故應認被害人
      所述較為可採，被告上揭所辯，即無足採。
    (3)參以刑法第一百八十五條之四駕駛動力交通工具肇事，致人受傷而逃逸罪，只
      須汽車駕駛人於駕車肇事致人受傷，離開現場而未將被害人送醫救治，即可構
      成該罪，而不論過失與否。被告於本件車禍中，既確曾與被害人發生擦撞，並
      使被害人受有傷害，而其縱有下車觀看被害人黃林蕊，但卻在未為任何救護行
      為前，即行離去，是被告有將被害人送醫立即救治之可能而不為，已足堪認定
      構成肇事逃逸之犯行。故本案事證已臻明確，被告犯行均堪認定，應予依法論
      科。
二、核被告所為，係犯刑法第一百八十五條之四駕駛動力交通工具，致人傷而逃逸罪
    。爰審酌被告於肇事後，雖有下車將被害人扶至路邊，惟竟未將其送醫，即駕車
    逃逸，罔顧被害人生命、身體之安全，影響社會善良風氣，惟姑念被告犯罪後態
    度尚可，且已與被害人達成和解，有和解書足參，及被害人所受傷害及未及時送
    醫之危險性等一切情狀，量處如主文所示之刑。再被告未曾受有期徒刑以上刑之
    宣告，有臺灣高雄地方法院檢察署刑案查註記錄表及台灣高等法院被告全國前案
    紀錄表附卷可按，因一時失慮，偶罹刑典，事後深具悔意，經此刑之宣告後，應
    知警惕，當無再犯之虞，是所宣告之刑，本院認以暫不執行為適當，爰併諭知緩
    刑三年，以勵自新。
據上論斷，依刑事訴訟法第二百九十九條第一項前段，刑法第一百八十五條之四、第
七十四條第一款，判決如主文。
中華      民      國      九十一    年      二      月    十五    日
                                  臺灣高雄地方法院交通法庭
                                      法  官  楊  國  祥
右正本證明與原本無異。
如不服本判決，應於判決送達後十日內，向本院提出上訴狀。
                                      書記官  陳  怡  真
中    華    民    國    九十一    年       二      月       十八       日
附錄論罪法條
中華民國刑法第一百八十五條之四
駕駛動力交通工具肇事，致人死傷而逃逸者，處六月以上五年以下有期徒
刑。
